【裁判字號】    90,訴,149
【裁判日期】    900529
【裁判案由】    綜合所得稅
【裁判全文】
高雄高等行政法院判決                                九十年度訴字第一四九號
                              .
    原      告  甲○○○
    被      告  財政部高雄市國稅局
    代  表  人  乙○○局長
    訴訟代理人  丙○○
右當事人間因綜合所得稅事件，原告不服行政院中華民國八十九年十一月八日台八十
九訴字第三一九七七號再訴願決定，提起行政訴訟。本院判決如左：
    主  文
原告之訴駁回。
訴訟費用由原告負擔。
    事  實
甲、事實概要：
    原告自民國八十三年一月六日起至八十四年三月十日止登記為仁群診所之負責醫
    師，未辦理八十三年度綜合所得稅結算申報，經財政部台灣省南區國稅局依據執
    行業務者收入歸戶清單及查得資料核定原告執行業務所得新台幣（以下同）二、
    三九六、三四六元，並通報被告併課其綜合所得稅，被告以前開所得併加計原告
    薪資二一、六００元、利息四、二一九元後，已超過當年度規定之免稅額、標準
    扣除額之合計數一八三、０００元，除發單補繳漏稅額四０八、二０七元，並按
    所漏稅額處以一倍之罰鍰計四０八、二００元（計至百元止）。原告不服，申請
    復查結果，未獲變更，提起訴願、再訴願，均遭決定駁回，原告仍未甘服，遂提
    起本件行政訴訟。
乙、兩造聲明：
一、原告聲明：求為判決再訴願決定、訴願決定及原處分均撤銷。
二、被告聲明：求為判決原告之訴駁回。
丙、兩造主張之理由：
壹、原告起訴意旨略謂：
（一）被告因原告未辦理八十三年度綜合所得稅結算申報，乃依法自行核算原告八十
      三年度農勞保收入七、七四０、０一二元、掛號費收入七０四、二六０元及一
      般收入一二０、０００，合計八、五六四、二七二元，並扣除必要支出費用，
      核定原告該年度執行業務所得為二、三九六、三四六元，並開立補徵稅額四０
      八、二０七元及處以一倍之罰鍰四０八、二００元。按原告八十三年度執行業
      務所得，財政部台灣省南區國稅局（下稱南區國稅局）係據高雄縣政府衛生局
      八十七年九月十七日（八七）高縣衛三字第二二０九四號函所提報錯誤資料，
      將濟仁診所（高雄縣阿蓮鄉○○路五九號）之所有稅金及醫療業務收入悉加諸
      於原告，與事實不符，嗣該衛生局業以八十九年十二月十一日（八九）高縣衛
      醫字第三０三０八號函更正原告於八十三年一月六日起至八十四年三月十日止
      ，擔任仁群診所醫師。原告於此期間依法又如何能與濟仁診所有所關連，為被
      告誤核之主因。
（二）原告八十三年度未辦理綜合所得稅結算申報乙節，乃係遭案外人林壽生、黃育
      俐夫婦陷害所致。是本稅部分原告願意繳納，至於掛號費部分因未收取掛號費
      ，故無收入，及其他收入部分亦不符，應予刪除。
（三）綜上所述，本件再訴願決定、訴願決定及原處分均未詳查，顯有違誤，請判決
      予以撤銷。
貳、被告答辯意旨略謂：
子、本稅部分：
一、原告自八十三年一月六日起登記為仁群診所之負責醫師，當年度未申報取自該診
    所執行業務所得，南區國稅局遂依查得資料之勞農保收入七、七四０、０一二元
    、掛號費收入七０四、二六０元及一般收入一二０、０００元，合計八、五六四
    、二七二元，按部頒費用標準核定原告於八十三年一月六日至八十三年十二月三
    十一日止之執行業務所得為二、三九六、三四六元，並通報被告併計原告當年度
    其他所得總額後，發單補徵綜合所得稅。原告自復查迄至再訴願階段，主張其於
    八十三年一月六日起實係受黃育俐聘用，擔任仁群診所之負責醫師，當時言明不
    經手亦不過問任何有關財務收支，期間所發生之任何稅賦則由黃育俐負責處理，
    當時深信渠會遵守諾言，故並未訂定任何契約，一年後即行離職，其後因罹患癌
    症，諸恙纏身，苦於病痛故疏於追蹤此事，並稱濟仁診所位在高雄縣阿蓮鄉○○
    路五九號，仁群診所則位在同鄉○○路八八０號，為兩個不同單位，各有負責醫
    師，南區國稅局核課其屬濟仁診所之執行業務所得，顯與事實不符；惟高雄縣衛
    生局八十七年九月十七日高縣衛三字第八七二二０九四號函復，指稱仁群診所（
    阿蓮鄉○○村○○路八八０號）於七十九年二月十九日登記之負責醫師為鄭繼良
    ，八十三年一月六日鄭繼良變更為服務醫師，改由原告登記為負責醫師，並於八
    十三年五月三十一日更名為濟仁診所，而於八十五年七月十六日辦理註銷登記，
    是被告以其所稱與上述高雄縣衛生局查覆情形不符，又別無其他具體之佐證資料
    供核，是乃按原告執業期間核定其有執行業務所得二、三九六、三四六元，揆諸
    首揭規定，並無不合。
二、原告另以高雄縣衛生局八十九年十二月十一日（八九）高縣府衛醫字第三０三０
    八號函，主張南區國稅局誤將濟仁診所之執行業務所得誤為核課等云；惟查高雄
    縣衛生局開函文係謂：「本縣所轄仁群診所（阿蓮鄉○○村○○路八八０號）經
    查於七十九年二月十九日在本局登記負責醫師為鄭繼良，八十三年一月六日鄭繼
    良變更為服務醫師，同址（阿蓮鄉○○村○○路八八０號）負責醫師為甲○○○
    ，診所名稱為仁群診所，於八十四年三月十日辦理註銷登記。」亦即原告於仁群
    診所之執業期間係自八十三年一月六日起至八十四年三月十日止，而南區國稅局
    即係依查得仁群診所本（八十三）年度執行業務情形所為核定及歸課原告執行業
    務所得，以上有該局「八十三年度醫師、診所、檢驗所等執行業務狀況調查紀錄
    表」及「八十三年度執行業務暨其他所得基本資料表」附卷可證，其間均與濟仁
    診所並不相涉，故縱然高雄縣衛生局八十七年九月十七日高縣衛三字第八七二二
    ０九四號函謂：「本縣所轄仁群診所（阿蓮鄉○○村○○路八八０號）經查於七
    十九年二月十九日在本局登記負責醫師為鄭繼良，八十三年五月三十一日變更為
    濟仁診所，：：：。」等語或有瑕疵，然仍未影響本件系爭執行業務所得之認定
    ，是其主張被告誤將濟仁診所之執行業務所得歸課其本人乙節，恐屬誤解，併此
    敘明。
三、綜上所述，原告之主張既不足取，是被告依法補徵其個人綜合所得稅，並無違誤
    。
丑、罰鍰部分：
    原告本年度有薪資、利息、執行業務等所得計二、四二二、一六五元，已超過當
    年度規定之免稅額、標準扣除額之合計數一八三、０００元，未依所得稅法第七
    十一條第一項規定辦理綜合所得稅結算申報，違章事證明確，被告乃據以核算漏
    稅額四０八、二０七元，並按漏稅額處以一倍之罰鍰計四０八、二００元（計至
    百元止）。原告雖執詞主張其八十三年度僅受雇從事醫師職務，並非實際執行業
    務者云云；惟經函請該診所所在地之南區國稅局代為復查結果，所述容與事實不
    符，復稱將濟仁診所之執行業務所得誤加諸於其本人等情亦與查證結果有異，前
    已論述綦詳，從而被告據以併計當年度綜合所得總額，並以原告未依法辦理結算
    申報，遂按核計之漏稅額科處一倍之罰鍰四０八、二００元（計至百元止），洵
    無不合；又原告對於本訴訟仍未能提供有利於己之證明文件供核，是被告之處分
    ，並無不當。
    理  由
壹、程序部分：
    本件原告主張被告將濟仁診所之執行業務所得誤為仁群診所之所得而核課云云；
    惟查依高雄縣衛生局函稱：「本縣所轄仁群診所（阿蓮鄉○○村○○路八八０號
    ）經查於七十九年二月十九日在本局登記負責醫師為鄭繼良，八十三年一月六日
    鄭繼良變更為服務醫師，同址（阿蓮鄉○○村○○路八八０號）負責醫師為甲○
    ○○，診所名稱為仁群診所，於八十四年三月十日辦理註銷登記。」亦即原告於
    仁群診所之執業期間係自八十三年一月六日起至八十四年三月十日止，而南區國
    稅局係依查得仁群診所八十三年度執行業務情形所為核定及歸課原告執行業務所
    得，有該局「八十三年度醫師、診所、檢驗所等執行業務狀況調查紀錄表」及「
    八十三年度執行業務暨其他所得基本資料表」附卷可證，其間均與濟仁診所並不
    相涉，故縱然高雄縣衛生局八十七年九月十七日高縣衛三字第八七二二０九四號
    函謂：「本縣所轄仁群診所（阿蓮鄉○○村○○路八八０號）經查於七十九年二
    月十九日在本局登記負責醫師為鄭繼良，八十三年五月三十一日變更為濟仁診所
    ，：：：。」等語或有瑕疵，然本件均係以仁群診所所得資料據以核課，是不影
    響本件系爭執行業務所得之認定，原告所辯被告誤將濟仁診所之執行業務所得歸
    課其收入乙節，容有誤解，合先敘明。
貳、實體部分：
一、 按「個人之綜合所得總額，以其全年左列各類所得合併計算之：：：：第二類
     ：執行業務所得：凡執行業務者之業務或演技收入，減除業務所房租：：：及
     其他直接必要費用後之餘額為所得額。」為所得稅法第十四條第一項所明定。
     「執行業務者執行業務所得之調查、審核，依本辦法之規定辦理，本辦法未規
     定者，依有關法令之規定辦理。」「執行業務者應依所得稅法第十四條第一項
     第二類第二款規定，至少設置日記帳一種，詳細記載其業務收支項目，並應按
     會計事項發生之次序逐日登帳，至遲不得超過二個月，帳簿使用前應送主管機
     關登記驗印。」「執行業務者於規定期限內辦理結算申報並能提供證明所得額
     之帳簿、文據調查者，其執行業務所得，應依帳載核算認定，其未依規定提供
     調查者，應依所得稅法第八十三條及同法施行細則第十三條規定訂定之收費及
     費用標準核定其所得額。」分別為執行業務所得查核辦法第二條第一項、第六
     條第一項前段及第八條前段所明定。又「醫院、分院附設門診部或診所等私立
     醫療機構之所得，原則上，應依本部六十八年一月九日台財稅第三０一二三號
     函釋，以各該私立醫療機構申請設立登記之負責醫師為對象，核課其執行業務
     所得。」經財政部部八十六年十一月二十一日台財稅第八六一九二四三一九號
     函釋有案。
二、經查，本件原告自八十三年一月六日起至八十四年三月十日止，為仁群診所之負
    責醫師，其八十三年度並未申報取自該診所執行業務之所得，為其所自承在卷。
    又原告當年度之勞農保收入為七、七四０、０一二元，亦有台閩地區勞工保險局
    原告八十三年度扣繳明細表附卷可稽。依該明細表所載，原告八十三年度農勞眷
    保部分看診總人數為三五、二一三人，再據被告派員實地查訪，製有執行業務狀
    況調查紀錄表所載掛號費部分，一般門診掛號費每人每次為零元，勞農學保眷保
    每人每次二十元，是其掛號費收入為七０四、二六０元（35.213Ⅹ20元＝704.26
    0元）。至一般收入部分，依前開執行業務狀況調查紀錄載，每日一般收入為四
    百元，全年執行業務日數三００日，是其一般收入為一二０、０００元（400元
    Ｘ300＝120.000元），合計八、五六四、二七二元，扣除必要費用六、一二七、
    八七六元後為二、四三六、三九六元，按原告自八十三年一月六日至八十三年十
    二月三十一日止之執行業務期間計算其所得為二、三九六、三四六元。從而，被
    告依此所得併計原告當年度其他所得即薪資二一、六００元、利息四、二一九元
    ，合計二、四二二、一六五元，被告據以發單補徵綜合所得稅四０八、二０七元
    ，並無不合。是原告所辯並未收取掛號費及無其他收入云云，為不足採。
三、按「納稅義務人未依本法規定自行辦理結算申報，而經稽徵機關調查，發現有依
    本法規定課稅之所得額者，除依法核定補徵應納稅額外，應照補徵稅額，處三倍
    以下之罰鍰。」為所得稅法第一百十條第二項所明定。本件原告於八十三年度除
    前開執行業務所得二、三九六、三四六元外，尚有其他薪資二一、六００元、利
    息四、二一九元，合計二、四二二、一六五元，如前所述，已超過當年度規定之
    免稅額、標準扣除額之合計數一八三、０００元，又未依所得稅法第七十一條第
    一項規定辦理綜合所得稅結算申報，違章事實明確。因此，被告據以核算漏稅額
    四０八、二０七元，並按漏稅額處以一倍之罰鍰計四０八、二００元（計至百元
    止），亦無不合。
四、綜上所述，本件原告未辦理八十三年度綜合所得稅結算申報，被告乃依據執行業
    務者收入歸戶清單及查得資料核定原告執行業務所得二、三九六、三四六元，加
    計原告薪資二一、六００元、利息四、二一九元等所得後，已超過當年度規定之
    免稅額、標準扣除額之合計數一八三、０００元，故被告乃依法核定漏稅額四０
    八、二０七元，並按所漏稅額處以一倍之罰鍰計四０八、二００元（計至百元止
    ）。復查決定及一再訴願決定遞予維持，均無不合，原告起訴意旨，為無理由，
    應予駁回。
據上論結，本件原告之訴為無理由，爰依行政訴訟法第一百九十五條第一項後段、第
九十八條第三項前段，判決如主文。
中      華      民      國     九十     年      五      月    二十九    日
                               高雄高等行政法院第三庭
                                           審判長法官   林 茂 權
                                           法      官   江 幸 垠
                                           法      官   戴 見 草
右為正本係照原本作成。
如不服本判決，應於判決送達後二十日內向本院提出上訴書狀，其未表明上訴理由者
，應於提起上訴後二十日內向本院提出上訴理由書（須按對造人數附繕本）；如於本
判決宣示或公告後送達前提起上訴者，應於判決送達後二十日內補提上訴理由書（須
附繕本）。未表明上訴理由者，逕以裁定駁回。
提起上訴應預繳送達用雙掛號郵票七份（每份三十四元）。
中      華      民      國     九十     年      五      月    二十九    日
                                            法院書記官   藍 慶 道


司法院資訊處製作；財團法人民間司法改革基金會備份。
